【裁判字號】    92,易,114
【裁判日期】    921007
【裁判案由】    侵占
【裁判全文】
臺灣臺中地方法院刑事判決                          九十二年度易字第一一四號
    公  訴  人  臺灣臺中地方法院檢察署檢察官
    被      告  甲○○
右列被告因侵占案件，經檢察官提起公訴（九十一年度偵字第二一六○六號），本院
判決如左：
    主  文
甲○○意圖為自己不法之所有，而侵占自己持有他人之物，累犯，處有期徒刑伍月，
如易科罰金，以佰元折算壹日。
    事  實
一、甲○○前因竊盜案件，經臺灣臺南地方法院於民國八十八年七月十二日判處有期
    徒刑十月確定；再因竊盜及違反槍砲彈藥刀械管制條例等案件，經臺灣高等法院
    臺南分院於八十八年八月十八日各判處有期徒刑八月及六月確定（嗣經定執行刑
    為有期徒刑一年），經送監接續執行，於八十九年十一月十日縮刑期滿執行完畢
    。猶不知悔改，復於九十年十二月三十日凌晨，向乙○○所營之「大象機車出租
    行」（設在嘉義市○○路五八八號）承租車牌號碼ＺＵＤ─四三七號機車一輛，
    約定租金為新臺幣（下同）二百元，租賃期間自九十年十二月三十日凌晨四時三
    十五分起至翌日凌晨四時三十五分止，期限屆滿應無條件歸還該機車。詎甲○○
    於租期屆滿後，竟意圖為自己不法之所有，變易持有為所有，將該機車侵占入己
    ，並避不見面，經「大象機車出租行」之人員迭次催討無著，始知上情。
二、案經乙○○訴由臺灣嘉義地方法院檢察署檢察官呈由臺灣高等法院檢察署檢察長
    令轉臺灣臺中地方法院檢察署檢察官偵查起訴。
    理  由
一、訊據被告甲○○對於上開時地向告訴人乙○○租用機車，迄今尚未返還之事實坦
    承不諱，惟矢口否認有何侵占之犯行，辯稱：伊向告訴人租機車後，因人要去臺
    南找伊女友，故將該機車放在嘉義火車站前的機車停車場。後來伊回到嘉義，就
    發現該機車不見了，伊有去報案，但是警察說必須是出租行方面的人才能報案。
    過二天，伊有打電話給出租行說要續租機車並要付租金，但是因為機車不見了，
    故伊不敢去出租行云云。經查：(1)右揭事實，業據告訴代理人蔡明潭、陳忻斐、
    王耀靚於偵審中指述綦詳，復有機車租賃契約書、存證信函在卷可稽。(2)被告除
    於本院審理時為首開辯詞外，前另於偵查中辯稱：「當天我是在凌晨四點三十五
    分許去租車，租到機車後我就在市區內閒逛、吃早點，大約六時許，接到我女朋
    友謝蕙旨的電話，她叫我到臺南找她，她家住址我拒絕陳述，然後我就把機車騎
    到嘉義火車站前站，是放在客運車站的前面，搭八、九點的自強號到臺南，隔天
    晚上八、九點我再回到嘉義，機車就不見了」、「（發現機車遺失有無報警或通
    知車行？）都沒有，因為我想可能找得到，所以我就馬上到車站附近找，結果找
    不到，找不到之後我也沒有報警或通知車行，因為我會害怕」各等語，於本院調
    查時辯稱：「我確實有在九十年十二月三十日上午去租機車，租了以後，我就一
    直保管使用，直到隔天凌晨二、三點，我女朋友通知我去臺南找她，我就將機車
    騎到嘉義火車站前面的機車停車場，就在機車出租店對面馬路旁，那時，我心想
    仍要繼續使用該車，所以沒有把車歸還出租店。我就在凌晨二、三點搭乘嘉義火
    車站發出的自強號到臺南找我女朋友，大約六點將近七點時，火車到臺南。後來
    當天下午三點多，我坐慢車從臺南回到嘉義火車站時，約晚上六、七點，我去牽
    機車時，就找不到機車，因為停車場車多，我不確定該機車是否確實失竊，所以
    就想隔天再去找找看，後來確定找不到機車，又不敢告訴租車行機車被偷，所以
    就打電話向出租行說要延租，我沒有侵占意圖。至於我沒有到警局報失竊，是因
    為那時自己有竊盜案件即將入獄執行，我又不想馬上去執行，因為想要先拿到工
    作薪資後再去執行，所以不敢去警局，怕馬上被送去執行」各等語。核被告上開
    偵、審中所辯內容，就機車何時離手，所述前後不一；雖自稱因受女友「謝蕙旨
    」之電召而前往臺南，惟竟拒絕陳明該友人之住址供查證；臺南、嘉義係相鄰縣
    市，所言搭乘火車交通時間之長，顯悖常理；發現機車失竊後，究竟有無報警處
    理、未報警之原因為何等，先後所辯迭有歧異矛盾，均難採信。(3)被告所承租車
    牌號碼ＺＵＤ─四三七號機車，迄九十二年五月十四日上午九時六分止，尚無失
    竊紀錄，此有臺中市警察局九十二年五月十六日中市警交字第○九二○○○八七
    三號函暨所附車籍作業系統查詢認可資料在卷可按；且告訴代理人王耀靚於本院
    審理時亦指稱：被告承租機車後，並未曾反應機車失竊之事，也未續繳租金等語
    。按被告為智慮成熟之人，若確有租用機車未久即遭竊之情事，焉有不出面知會
    出租行處理善後、亦未報警協尋之理？可見被告應係於租期屆滿後，為圖自己不
    法之所有而侵占上開機車，其所辯機車失竊等等，乃臨訟飾卸之詞，並無可採。
    本案事證明確，被告犯行洵堪認定。
二、核被告所為，係犯刑法第三百三十五條第一項之侵占罪。又被告有如事實欄所載
    之前科，有臺灣高等法院被告全國前案紀錄表及臺灣臺中地方法院檢察署刑案資
    料查註紀錄表各一份在卷可稽，其受有期徒刑執行完畢後，於五年以內再犯本件
    有期徒刑以上之罪，為累犯，應依刑法第四十七條規定加重其刑。爰審酌被告正
    值青壯之期，不謀正業供己所需，而為侵占機車犯行，其犯罪之動機、目的、手
    段、所生危害及其犯罪後飾詞卸責之態度，暨被告之胞姊王雅慧於九十二年九月
    二十二日已代其與告訴人達成和解（有和解書一紙在卷可憑）等一切情狀，量處
    如主文所示之刑，並諭知易科罰金之折算標準。
據上論斷，應依刑事訴訟法第二百九十九條第一項前段，刑法第三百三十五條第一項
、第四十七條、第四十一條第一項前段，罰金罰鍰提高標準條例第一條前段、第二條
，判決如主文。
中      華      民      國      九十二    年      十      月      七    日
                                臺灣臺中地方法院刑事第十庭
                                    審判長法  官  郭  瑞  祥
                                          法  官  江  奇  峰
                                          法  官  蔡  建  興
右正本證明與原本無異。
如不服本判決，應於判決送達後十日內向本院提出上訴狀，上訴於臺灣高等法院臺中
分院( 須附繕本 )。
                                          書記官
中      華      民      國      九十二    年      十      月      七    日
附錄論罪科刑法條：
刑法第三百三十五條第一項：
意圖為自己或第三人不法之所有，而侵占自己持有他人之物者，處五年以下有期徒刑
、拘役或科或併科一千元以下罰金。


司法院資訊處製作；財團法人民間司法改革基金會備份。
